臺灣花蓮地方法院民事裁定　　　　　　100年度事聲更字第1號
異　議　人　阜康資產管理有限公司
法定代理人　黃文娟
相　對　人　魏明琦即魏涵蓁
上列異議人對本院司法事務官於民國99年10月8日所為99年度司
促字第6697號處分聲明異議，本院以 99年度事聲字第34號裁定
異議駁回後，經臺灣高等法院花蓮分院以100年度抗字第10號裁
定廢棄原裁定，發回本院更為裁定，本院裁定如下：
    主      文
原裁定廢棄。
    理      由
一、按當事人對於司法事務官處理事件所為之終局處分，得於處
    分送達後10日之不變期間內，以書狀向司法事務官提出異議
    ；司法事務官認前項異議有理由時，應另為適當之處分；認
    異議為無理由者，應送請法院裁定之；法院認第 1項之異議
    為有理由時，應為適當之裁定；認異議為無理由者，應以裁
    定駁回之，民事訴訟法第240條之4第1項至第3項分別定有明
    文。查本院99年度司促字第6697號支付命令事件，由本院司
    法事務官於民國99年10月8日裁定，並於同年10月15日送達
    異議人，有該裁定及送達證書在卷可按，異議人於99年10
    月19日聲明異議（見異議狀本院收文章），並經司法事務官
    認異議無理由而送請本院裁定，符合前揭法律規定，合先敘
    明。
二、異議意旨略以：民法第297條第1項未對債權讓與之通知時點
    及通知方式為明確之規定，即應依民法第 1條規定辦理；債
    權讓與僅須讓與人與受讓人間讓與合意即生效力，不以債務
    人承諾為必要，故即使未依民法第297條第1項規定通知債務
    人，亦無妨債權之讓與人與受讓人間「債權讓與」該法律行
    為效力之發生。是債權讓與通知僅為觀念通知，並非債權讓
    與之生效要件，債權受讓人以聲請發支付命令方式對債務人
    主張受讓事實併行使債權時，於程序進行中已足使債務人知
    有債權讓與事實，已兼有通知之效力，此亦有最高法院28年
    上字第 1284號、39年台上字第448號判例可稽。從而，債權
    讓與通知之方式，實務上既未限定，故以對債務人聲請支付
    命令方式併為債權讓與通知，債務人權利即可確保。為此原
    審法院裁定尚有違誤，爰聲明異議，請求廢棄原裁定等語。
三、按債權之讓與，依民法第297條第1項之規定，非經讓與人或
    受讓人通知債務人，對於債務人固不生效力，惟法律設此規
    定之本旨，無非使債務人知有債權讓與之事實，受讓人對於
    債務人主張受讓事實行使債權時，既足使債務人知有債權讓
    與之事實，即應認為兼有通知之效力，最高法院22年上字第
    1162號判例意旨可資參考。又讓與人與受讓人間成立債權讓
    與契約時，債權即移轉於受讓人（最高法院42年台上字第62
    6號判例意旨、94年度台上字第575號判決可參）。是綜合上
    述最高法院諸判例、判決之意旨，可知債權人與受讓人完成
    債權移轉行為後，受讓人已取得原債權人之地位，其在為行
    使債權行為時（例如起訴）如已對債務人主張債權讓與之事
    實，即發生通知之效力，其理甚明。
四、本件異議人即債權人聲請本院對相對人即債務人核發支付命
    令，主張相對人積欠原債權人泛亞商業銀行股份有限公司（
    嗣改制為寶華商業銀行股份有限公司，現稱寶華銀行）現金
    卡帳款，而寶華銀行已將對於相對人之債權讓與挺鈞股份有
    限公司（下稱挺鈞公司），並已完成公告程序，嗣挺鈞公司
    又將對於相對人之債權讓與異議人等情，並於聲請狀中表明
    以聲請狀繕本之送達作為債權讓與之通知，提出經濟部93年
    3月19日經授商字第09301042580號函文、魔力卡（Money
    Card）現金卡申請書影本、往來明細查詢單、債權讓與證明
    書及公告報紙影本、債權讓與證明書影本及戶籍謄本等資料
    為證，依異議人主張之事實形式上審查，足認其已受讓對相
    對人之現金卡債權，得對相對人行使權利，其聲請符合民事
    訴訟法第 511條規定，依據前述說明，應准予核發支付命令
    無誤。詎原裁定卻以異議人未於期限內補正「債權讓與合法
    通知債務人之證明」，而駁回其聲請，顯有未洽。異議意旨
    指摘原裁定不當，求予廢棄，為有理由。爰由本院廢棄原裁
    定，發回原法院儘速核發支付命令。
五、據上論結，本件異議為有理由，依民事訴訟法第240條之4第
    3項，裁定如主文。
中    華    民    國    100    年    3    月    22    日
                       臺灣花蓮地方法院民事庭
                           法      官  沈士亮
以上正本係照原本作成。
如對本裁定抗告須於裁定送達後10日內向本院提出抗告狀，並繳
納抗告費新臺幣1,000元。
中    華    民    國    100    年    3    月    22    日
                           法院書記官  杜依玹